【裁判字號】    98,訴,1505
【裁判日期】    981208
【裁判案由】    違反槍砲彈藥刀械管制條例等
【裁判全文】
臺灣高雄地方法院刑事判決              98年度訴字第1505號
公  訴  人  臺灣高雄地方法院檢察署檢察官
被      告  甲○○
指定辯護人  本院公設辯護人陳信凱
被      告  乙○○○
上列被告等因違反槍砲彈藥刀械管制條例等案件，經檢察官提起
公訴（98年度偵字第4746號），本院判決如下：
    主  文
甲○○未經許可，持有可發射金屬，具有殺傷力之空氣長槍，處
有期徒刑貳年，併科罰金新臺幣拾萬元，罰金部分如易服勞役，
以新臺幣壹仟元折算壹日。緩刑伍年，緩刑期間付保護管束，並
應支付國庫新臺幣貳拾萬元。扣案空氣長槍壹支（槍枝管制編號
：0000000000號）沒收。
乙○○○意圖營利聚眾賭博，處有期徒刑伍月，如易科罰金，以
新臺幣壹仟元折算壹日。扣案傳真機壹台、電話機壹台、錄音機
壹台、錄音帶卷、計算機台、監視器鏡頭支、監視器切換
器壹台、監視電視壹台、六合彩簽單伍張、拒收號碼牌單貳張、
六合手冊壹本、六合彩對照表壹張及下線名單壹張沒收。
    事  實
一、甲○○明知可發射金屬或子彈而具有殺傷力之空氣長槍為槍
    砲彈藥刀械管制條例所列管之物，非經許可，不得持有，竟
    於民國87、88年間某日，在高雄市○○路某玩具模型店購得
    可發射金屬彈丸具有殺傷力之空氣長槍1 枝（槍枝管制編號
    ：0000000000號）後，藏放在其位於高雄縣大寮鄉○○村○
    ○街21號住處而持有之。
二、乙○○○（即甲○○之妻，並均居住於上址）意圖營利，自
    97年1 月間某日起，提供其上址住處之公眾得出入場所，以
    透過電話或傳真接受不特多數人下注簽賭之方式，經營俗稱
    「二星」、「三星」、「四星」、「特仔尾」之香港六合彩
    賭博，而聚集不特定多數人在該址簽賭下注並與之對賭。規
    則係每注賭金依序為75元、65元、65元之「二星」（每注可
    簽2 組號碼）、「三星」（每注可簽3 組號碼）、「四星」
    （每注可簽4 組號碼），均以簽注號碼核對香港六合彩開獎
    號碼之射倖性事實定其輸贏，對中2 組相同者為「二星」，
    可得5,700 元；3 組號碼相同即中「三星」，可得5 萬7 千
    元；4 組號碼相同即中「四星」，可得70萬元；另有台組「
    特仔」、「組仔」，每注賭金均80元，簽中「特仔」可贏得
    2 萬元至5 萬元不等之彩金，簽中「組仔」可贏得1,000 元
    至2,700 元不等之彩金，如未簽中，則賭金全歸乙○○○取
    得。嗣於98年2 月7 日下午4 時30分許，為警持搜索票前往
    上址搜索而當場查獲，除扣得乙○○○所有之傳真機1 台、
    電話機1 台、錄音機1 台、錄音帶3 卷、計算機3 臺、監視
    器鏡頭3 支、監視器切換器1 台、監視電視1 台、六合彩簽
    單5 張、拒收號碼牌單2 張、六合手冊1 本、六合彩對照表
    1 張及下線名單1 張，並因起出前述具殺傷力空氣長槍1 枝
    而查獲甲○○上開犯行。
三、案經高雄縣政府警察局林園分局報告臺灣高雄地方法院檢察
    署檢察官偵查起訴。
    理  由
壹、證據能力部分：
一、按鑑定人由審判長、受命法官或檢察官就下列之人選任1 人
    或數人充之：(一)就鑑定事項有特別知識經驗者。(二)經政府機
    關委任有鑑定職務者；鑑定之經過及其結果，應命鑑定人以
    言詞或書面報告；法院或檢察官得囑託醫院、學校或其他相
    當之機關、團體為鑑定，或審查他人之鑑定，並準用第203
    條至第206 條之1 規定，刑事訴訟法第198 條、第206 條第
    1 項、第208 條第1 項分別定有明文。本件卷附槍彈鑑定書
    ，雖係被告以外之人於審判外之書面陳述，然內政部警政署
    刑事警察局係臺灣高等法院檢察署關於槍彈有無殺傷力之概
    括選任鑑定機關，此有臺灣高等法院檢察署92年9 月9 日檢
    文允字第0921001203號函附之「臺灣高等法院檢察署檢察長
    概括選任鑑定機關表列」足參，則上開槍彈鑑定書，為刑事
    訴訟法第159 條第1 項規定之例外情形，應有證據能力。
二、又被告以外之人於審判外之陳述，雖不符刑事訴訟法第159
    條之1 至之4 之規定，然經當事人於審判程序同意作為證據
    ，法院審酌該言詞陳述或書面陳述作成時之情況，認為適當
    者，亦得為證據，刑事訴訟法第159 條之5 第1 項著有規定
    。本判決後開引用其他具有傳聞證據性質之證據資料，已經
    檢察官、被告及其辯護人於審理期日同意為證據使用，是其
    縱無刑事訴訟法第159 條之1 至第159 條之4 或其他傳聞法
    則例外之情形，亦經本院審酌該證據作成之情況，既無違法
    取得情事，復無證明力明顯過低等情形，以得供做法院判斷
    事實之依據為適當，認為均有證據能力，得為證據。
貳、實體部分：
一、訊據被告乙○○○於本院審理時，對其前揭事實欄二所示犯
    罪事實均自白不諱，並經證人即同案被告甲○○於偵查中證
    述綦詳（偵卷第7 頁），復有搜索扣押筆錄、扣押物品目錄
    表、現場照片9 幀，及扣案之傳真機1 台、電話機1 台、錄
    音機1 台、錄音帶3 卷、計算機3 台、監視器鏡頭3 支、監
    視器切換器1 台、監視電視1 台、六合彩簽單5 張、拒收號
    碼牌單2 張、六合手冊1 本、六合彩對照表1 張及下線名單
    1 張在卷可稽，被告乙○○○自白前揭犯行核與事實相符，
    犯罪事實堪予認定。
二、又訊據被告甲○○於本院審理時，對其前揭時地購得扣案上
    開空氣長槍並持有之事實固坦承不諱，然矢口否認有違
    反槍砲彈藥刀械管制條例犯行，辯稱：扣案空氣長槍乃伊先
    前購買供小孩射擊B.B 彈遊戲使用，並無殺傷力，縱或有之
    ，伊對其具有殺傷力之事實亦無認識云云。惟查：
  (一)扣案空氣長槍1 枝為被告甲○○所有，於前揭時地為警持本
    院核發搜索票在其住所搜索時查獲等情，業據被告甲○○自
    承如上，並有卷附搜索扣押筆錄、查獲及採證照片在卷可稽
    。又扣案空氣長槍（槍枝管制編號：0000000000號）經刑事
    警察局以檢視法、性能檢驗法、動能測試法鑑定結果，認係
    氣體動力式槍枝，以外接高壓氣體鋼瓶內氣體為發射動力，
    可供發射金屬彈丸使用，經以金屬彈丸測試3 次，其中彈丸
    （直徑6.0mm 、重量0.88g ）最大發射速度為143 公尺／秒
    ，計算動能為8.9 焦耳，換算其單位面積動能為31焦耳／平
    方公分，依司法院秘書長81.6.11 秘台廳(二)字第06 985號函
    釋示：殺傷力的標準為在最具威力的適當距離，以彈丸可穿
    入人體皮肉層之動能為基準；依日本科學警察之研究結果，
    彈丸單位面積動能達20焦耳／平方公分，則足以穿入人體皮
    肉層；依內政部刑事警察局對活豬作射擊測試結果，彈丸單
    位面積動能達24焦耳／平方公分，則足以穿入豬隻皮肉層；
    又依美國軍醫總署定義，彈丸撞擊動能達58呎磅（約78.6
    焦耳），則足以使人喪失戰鬥能力等語，有該局98年4 月21
    日刑鑑字第0980017772號鑑驗書附卷可參（偵卷第33頁），
    茲扣案空氣長槍經測試發射之彈丸既具備高達31焦耳／平方
    公分之單位面積動能，遠逾上開可分別穿透人體皮肉及豬隻
    皮肉所需，即20、24焦耳／平方公分之動能數值甚多，自堪
    認為有殺傷力。
  (二)被告甲○○雖執前詞推稱伊購買該槍係供射擊B.B 彈，而非
    彈丸使用，故無殺傷力可言；又該槍縱具有殺傷力，亦非伊
    主觀上所認識云云，然姑不論殺傷力之定義乃槍枝以射擊彈
    丸或其他射出物方式所能輸出之動能，即力與質量、距離相
    乘所得之一定乘積，與受測物本身之材質尚無關連，遑論因
    持有人偶然選擇填充射出物之具體堅硬程度不同而異其結果
    ；今被告甲○○於本院審理時既自承購得該槍後，為避免其
    子攜出戶外射擊而傷及他人眼睛，乃一度自行改以空壓機為
    動力之方式降低射擊威力云云（本院卷第26頁），足徵被告
    甲○○對該槍依其設計之擊發能力甚強，確足以傷及人之身
    體等情，原有認識，是其前開所辯，顯係飾卸之詞，不足採
    信，犯行堪予認定。
三、綜上所述，本件被告甲○○、乙○○○之犯罪事證已臻明確
    ，應依法論科。
四、論罪科刑：
  (一)核被告甲○○前開持有槍枝之行為，係犯槍砲彈藥刀械管制
    條例第8 條第4 項之未經許可，持有可發射金屬，具有殺傷
    力之空氣長槍罪。被告甲○○前開持有槍枝犯罪繼續期
    間，槍砲彈藥刀械管制條例關於空氣槍及其他可發射金屬具
    有殺傷力之槍枝之相關規定，固於94年1 月26日經修正公布
    ，並自公布日起第3 日即自同年1 月28日起施行；另刑法部
    分條文亦於94年2 月2 日修正公布，於95年7 月1 日施行，
    惟按未經許可持有槍彈為繼續犯，於其終止持有之前，犯罪
    行為仍在繼續實施之中，其間法律縱有變更，但其行為既繼
    續實施至新法施行以後，自無行為後法律變更，應為新舊法
    比較之問題，而應適用其行為終止時之現行條例論處（最高
    法院89年度臺非字第186 號判決意旨參照），是本件尚無比
    較新舊法之必要，附此敘明。又被告甲○○僅受有國中畢業
    教育程度，業據其在本院審理時自陳在卷，前無因犯罪經法
    院判刑之紀錄，有臺灣高等法院被告前案紀錄表及臺灣高雄
    地方法院檢察署刑案資料查註紀錄表各1 份在卷可按，其為
    供親子遊戲把玩射擊B.B 彈之用而購置並持有本件具殺傷力
    之空氣長槍，就社會安全而言，固有不該，然其目的既非供
    犯罪或其他不法使用，亦未因而發生任何治安事件，犯罪持
    有方式猶均置於家中儲藏室內，惡性及情節均非重大。惟所
    犯槍砲彈藥刀械管制條例第8 條第4 項之持有可發射子彈具
    殺傷力之空氣長槍罪，法定本刑為3 年以上10年以下有期徒
    刑，併科新臺幣700 萬元以下罰金，甚屬嚴峻，仍有法重情
    輕而狀堪憫恕，爰依刑法第59條之規定酌減其刑。
  (二)被告乙○○○所為，係犯刑法第266 條第1 項在公眾得出入
    之場所賭博罪、刑法第268 條前段意圖營利供給賭博場所罪
    ，及同條後段意圖營利聚眾賭博罪。被告乙○○○所犯意圖
    營利提供賭博場所罪、意圖營利聚眾賭博罪及公然賭博罪，
    其行為本質上具有反覆延續實行之特徵，且犯行係自97年1
    月間某日起至98年2 月7 日被查獲之日止，每日持續進行，
    未曾間斷，地點均在高雄縣大寮鄉○○街21號住處，顯具有
    反覆、延續實行之特徵，從而在行為概念上，應評價認係包
    括一罪之集合犯。又被告乙○○○所犯圖利供給賭博場所、
    圖利聚眾賭博及普通賭博3 罪，係基於一個賭博犯意之決定
    ，達成其同一犯罪之各個舉動，應屬法律概念之一行為，其
    一行為觸犯上開三罪名，應依想像競合犯之規定，從一重之
    意圖營利聚眾賭博罪處斷。
  (三)爰審酌被告甲○○、乙○○○之年齡、品行、智識能力、犯
    罪動機、手段、情狀、對於法益所生侵害之程度。被告甲○
    ○為42年7 月21日出生、受有國中畢業教育程度、以駕駛砂
    石車為業之人；被告乙○○○為45年3 月28日出生、受有國
    小畢業教育程度、無業之人，有2 人警詢年籍資料附卷可參
    ，並據渠等在本院審理時自陳在卷；被告甲○○前無因犯罪
    經法院判刑確定之紀錄，已如前述；被告乙○○○於86年間
    曾因犯賭博罪，經本院86年度易字第231 號判處罰金13,000
    元確定，於86年4 月17日執行完畢，有臺灣高等法院被告前
    案紀錄表及臺灣高雄地方法院檢察署刑案資料查註紀錄表各
    1 份在卷可按；並考量被告乙○○○為貪圖小利而犯賭博罪
    之動機，犯罪持續期間之長度，對於社會善良風俗所生侵害
    之程度；被告甲○○犯罪持有上開槍枝之種類及威力，以收
    存在家中儲藏室之方式持有，犯罪持續時間之長度；及被告
    2 人犯罪後之態度等一切情狀，各量處如主文所示之刑，又
    審酌2 人之年齡、職業、收入、社會地位等節，並就被告乙
    ○○○所處有期徒刑部分、被告甲○○所處罰金刑部分，分
    別諭知有期徒刑如易科罰金、罰金如易服勞役之折算標準，
    以資儆懲。
  (四)被告甲○○前未曾因犯罪受有期徒刑以上刑之宣告，已如前
    述，其此因一時失慮而罹於刑章，茲考量其年逾半百，並有
    健全家庭及正當工作，因本件犯行而面臨個人、家庭重要轉
    折，若經此教訓而能時時警惕，真心悔改，應無再犯之虞，
    基於國家、社會人力資源之有效運用，及其個人、家庭之考
    量，尚非無暫緩執行以觀後效之餘地，爰併諭知緩刑5 年，
    緩刑期間付保護管束，並應向國庫支付200,000 元，以啟自
    新。
五、沒收：
  (一)扣案具有傷殺力之空氣長槍1 枝，係法律規定非經許可不得
    持有之違禁物，不問是否被告所有，應依刑法第38條第1 項
    第1 款規定沒收之。
  (二)扣案傳真機1 台、電話機1 台、錄音機1 台、錄音帶3 卷、
    計算機3 臺、監視器鏡頭3 支、監視器切換器1 台、監視電
    視1 台、六合彩簽單5 張、拒收號碼牌單2 張、六合手冊1
    本、六合彩對照表1 張及下線名單1 張，為被告乙○○○所
    有，並供本件賭博犯罪所有之物，業據被告乙○○○供述在
    卷，應依刑法第38條第1 項第2 款規定為沒收之諭知。
據上論斷，應依刑事訴訟法第299 條第1 項前段，槍砲彈藥刀械
管制條例第8 條第4 項，刑法第11條前段、第266 條第1 項、第
268 條、第55條、第59條、第41條第1 項、第42條第3 項、第38
條第1 項第1 款、第2 款、第74條第1 項第1 款、第2 項第4 款
、第93條第1 項，刑法施行法第1 條之1 ，判決如主文。
本案經檢察官李茂增到庭執行職務
中    華    民    國    98    年    12    月    8     日
              刑事第十九庭  審判長法  官  陳志銘
                                  法  官  吳芝瑛
                                  法  官  陳松檀
以上正本證明與原本無異。
如不服本判決，得於判決書送達之翌日起10日內，以書狀敘述理
由，向本庭提出上訴。
中    華    民    國    98    年    12    月    9     日
                                  書記官  彭帥雄
附錄本判決論罪科刑法條全文
槍砲彈藥刀械管制條例第8條
未經許可，製造、販賣或運輸鋼筆槍、瓦斯槍、麻醉槍、獵槍、
空氣槍或第4 條第1 項第1 款所定其他可發射金屬或子彈具有殺
傷力之各式槍砲者，處無期徒刑或5 年以上有期徒刑，併科新臺
幣1 千萬元以下罰金。
未經許可，轉讓、出租或出借前項所列槍枝者，處5 年以上有期
徒刑，併科新臺幣1 千萬元以下罰金。
意圖供自己或他人犯罪之用，而犯前二項之罪者，處無期徒刑或
7年以上有期徒刑，併科新臺幣 1 千萬元以下罰金。
未經許可，持有、寄藏或意圖販賣而陳列第 1 項所列槍枝者，處
3年以上10年以下有期徒刑，併科新臺幣700 萬元以下罰金。
第 1 項至第 3 項之未遂犯罰之。
中華民國刑法第266條
在公共場所或公眾得出入之場所賭博財物者，處1 千元以下罰金
。但以供人暫時娛樂之物為賭者，不在此限。
當場賭博之器具與在賭檯或兌換籌碼處之財物，不問屬於犯人與
否，沒收之。
中華民國刑法第268條
意圖營利，供給賭博場所或聚眾賭博者，處3 年以下有期徒刑，
得併科3 千元以下罰金。


司法院資訊處製作；財團法人民間司法改革基金會備份。
